【裁判字號】    99,台上,7043
【裁判日期】    991111
【裁判案由】    違反毒品危害防制條例
【裁判全文】
最高法院刑事判決            九十九年度台上字第七０四三號
上  訴  人  陳佳德
上列上訴人因違反毒品危害防制條例案件，不服台灣高等法院高
雄分院中華民國九十九年九月三日第二審判決（九十九年度上訴
字第八七八號，起訴案號：台灣高雄地方法院檢察署九十八年度
偵字第三八０六七號），提起上訴，本院判決如下：
    主  文
上訴駁回。
    理  由
按刑事訴訟法第三百七十七條規定，上訴於第三審法院，非以判
決違背法令為理由，不得為之。是提起第三審上訴，應以原判決
違背法令為理由，係屬法定要件。如果上訴理由書狀並未依據卷
內訴訟資料，具體指摘原判決不適用何種法則或如何適用不當，
或所指摘原判決違法情事，顯與法律規定得為第三審上訴理由之
違法情形，不相適合時，均應認其上訴為違背法律上之程式，予
以駁回。本件上訴人陳佳德上訴意旨略稱：(一)法務部調查局高雄
縣調查站函稱：本件偵查時即有發現蘇振裕、吳以環於民國九十
八年十月間在屏東縣竹田鄉，即遭該局台中市調查站人員查獲提
煉麻黃鹼云云，然上訴人與該案並無任何關係，且本案檢調所掌
握之情資僅有上訴人，並無蘇振裕之資料，本件檢調之所以查獲
蘇振裕，係因上訴人於九十八年十二月二十八日之供述，使蘇振
裕於九十九年七月間遭檢察官起訴，上訴人自符合毒品危害防制
條例第十七條第一項之減刑規定，原審未察及此，顯然調查證據
不完備，自應發回更審。又蘇振裕犯案被檢調查獲，並不代表檢
調就已經知道其另犯他案，原判決以蘇振裕被起訴前案，而認為
上訴人供其另涉本案，不適用上開條例第十七條第一項之減刑規
定，適用法律有誤，有判決適用法則不當之違誤。(二)本件蘇振裕
與上訴人共同製造第四級毒品部分，是否在上訴人被查獲供出前
，調查人員已掌握蘇振裕涉及本案，並知悉蘇振裕為幕後金主，
尚難從上開調查局函文得知，自有傳訊承辦人到庭說明之必要，
原判決未與詳查，顯有未洽云云。
惟查，原判決依憑上訴人之自白、證人林宏信之證詞、共犯吳以
環使用電話之監聽譯文、搜索扣押筆錄、扣押物品目錄表、查獲
照片、原判決附表所示之麻黃鹼成品、半成品、原料及各項器具
等物、法務部調查局九十九年二月五日調科壹字第０九九０００
五八八六０號鑑定書及所附檢驗結果表、法務部調查局高雄縣調
查站九十九年七月六日山緝字第０九九六九０一五五一０號函、
台灣高等法院被告（陳佳德）前案紀錄表等證據，資以認定上訴
人有原判決事實欄所記載之犯罪事實，因而維持第一審論處上訴
人共同製造第四級毒品罪刑（累犯，處有期徒刑二年七月，併為
從刑之諭知），駁回上訴人在第二審之上訴，已詳敘其所依憑之
證據及認定之理由。對於上訴人所辯：伊供出蘇振裕而查獲共犯
，應適用毒品危害防制條例第十七條第一項規定減輕其刑云云。
經綜合調查證據之結果，認不足採，分別在判決理由內詳予指駁
，並說明其證據取捨及判斷之理由。且敘明：(1)上訴人自白本件
犯行，有證人林宏信之證詞、共犯吳以環使用電話之監聽譯文、
搜索扣押筆錄、扣押物品目錄表、查獲照片、原判決附表所示之
麻黃鹼成品、半成品、原料及各項器具等物佐證，堪以認定。(2)
法務部調查局高雄縣調查站人員於立案偵查時，即有發現蘇振裕
、吳以環二人於九十八年十月間在屏東縣竹田鄉即遭該局台中市
調查站人員查獲提煉麻黃鹼。在上訴人製造麻黃鹼偵查期間，亦
發現蘇、吳二人電話聯繫密切，九十八年十二月二十八日查獲該
案製造工廠當天上午，蘇振裕有駕駛自有小客車1281－MF載吳以
環至現場，上訴人到案後亦主動供出蘇振裕為幕後金主，顯示蘇
振裕確實有參與製毒等情，有法務部調查局高雄縣調查站九十九
年七月六日山緝字第０九九六九０一五五一０號函可稽，可見共
犯蘇振裕之犯行，於上訴人供述之前，既已為調查局知悉並持續
監控蒐證中，自難認共犯蘇振裕之犯行係上訴人供出而查獲，上
訴人主張應適用毒品危害防制條例第十七條第一項規定減輕其刑
，尚非有據等語甚詳。原判決所為論述，核與卷證資料相符，從
形式上觀察，並無足以影響判決結果之違背法令之情形。按認事
採證、證據取捨及證據證明力之判斷，俱屬事實審法院之職權，
苟無違背證據法則，自不能指為違法。又毒品危害防制條例第十
七條第一項所謂「供出毒品來源，因而查獲其他正犯或共犯者」
，係指具體提供毒品上游來源之資訊，使調查或偵查犯罪之公務
員知悉而對之發動調查或偵查，並據以查獲者，以遏止毒品之擴
散，如未供出毒品上游來源，或調查、偵查犯罪之公務員已知悉
毒品上游之犯行者，自無上開法條之適用。本件原判決綜合上訴
人之自白、證人林宏信之證詞、共犯吳以環使用電話之監聽譯文
、搜索扣押筆錄、扣押物品目錄表、查獲照片、原判決附表所示
之麻黃鹼成品、半成品、原料及各項器具，據此認定上訴人有
本件之犯罪事實。對於上訴人之辯解，認不足採，已分別在判決
內詳敘其認事採證、證據取捨及判斷之理由，核與證據法則並無
違背，為其職權適法之行使，自不能指為違法。又本件上訴人係
與共犯蘇振裕等犯共同製造第四級毒品罪，上訴人雖供出共犯蘇
振裕，然蘇振裕早已經調查局人員知悉並監控中，況上訴人亦未
供出上游毒品來源，原判決認上訴人於供述之前，調查局已知悉
蘇振裕並持續監控蒐證，並非因上訴人之供述而查獲共犯蘇振裕
，自難認蘇振裕犯行係上訴人供出而查獲，上訴人主張應依毒品
危害防制條例第十七條第一項規定減輕其刑，尚非有據，並無不
合，亦無再予傳訊調查局承辦人員到庭說明之必要，原審未為此
無益之調查，亦無不合，上訴意旨所指各節，或置原判決已說明
之事項，徒憑己意，任意指摘原判決為違法，或就不影響原判決
本旨之事項再事爭執，均難謂適法之第三審上訴理由。應認其上
訴違背法律上之程式，予以駁回。
據上論結，應依刑事訴訟法第三百九十五條前段，判決如主文。
中    華    民    國  九十九  年   十一   月   十一   日
                      最高法院刑事第十一庭
                          審判長法官  黃  一  鑫  
                                法官  張  春  福  
                                法官  林  勤  純  
                                法官  陳  國  文  
                                法官  宋  明  中  
本件正本證明與原本無異
                                      書  記  官  
中    華    民    國  九十九  年   十一   月   十八   日
                                                      v

司法院資訊處製作；財團法人民間司法改革基金會備份。
